【裁判字號】    98,上易,2382
【裁判日期】    981012
【裁判案由】    竊佔等
【裁判全文】
臺灣高等法院刑事判決                98年度上易字第2382號
上  訴  人
即  被  告  甲○○
上列上訴人因竊佔等案件，不服臺灣宜蘭地方法院98年度易字第
318號，中華民國98年8月26日第一審判決（起訴案號：臺灣宜蘭
地方法院檢察署98年度偵字第115號），提起上訴，本院判決如
下：
    主  文
上訴駁回。
    理  由
一、依刑事訴訟法第350條、第361條、第362條、第367條規定，
    不服地方法院之第一審判決而上訴者，須提出上訴書狀，並
    應敘述具體理由，為上訴必備之程式；其所提出之書狀未敘
    述上訴理由，或僅曾以言詞陳述上訴理由者，均應於上訴期
    間屆滿後20日內補提理由書於第一審法院。第一審法院經形
    式審查，認逾期未補提上訴理由者，應定期間先命補正；逾
    期未補正者，為上訴不合法律上之程式，應以裁定駁回。倘
    已提出上訴理由，但所提非屬具體理由者，則由第二審法院
    以上訴不合法律上之程式，判決駁回。而所謂具體理由，必
    係依據卷內既有訴訟資料或提出新事證，指摘或表明第一審
    判決有何採證認事、用法或量刑等足以影響判決本旨之不當
    或違法，而構成應予撤銷之具體事由，始克當之（例如：依
    憑證據法則具體指出所採證據何以不具證據能力，或依憑卷
    證資料，明確指出所為證據證明力之判斷如何違背經驗、論
    理法則）；倘僅泛言原判決認定事實錯誤、違背法令、量刑
    失之過重或輕縱，而未依上揭意旨指出具體事由，或形式上
    雖已指出具體事由，然該事由縱使屬實，亦不足以認為原判
    決有何不當或違法者（例如：對不具有調查必要性之證據，
    法院未依聲請調查亦未說明理由，或援用證據不當，但除去
    該證據仍應為同一事實之認定），皆難謂係具體理由，俾與
    第二審上訴制度旨在請求第二審法院撤銷、變更第一審不當
    或違法之判決，以實現個案救濟之立法目的相契合，並節制
    濫行上訴（最高法院97年度台上字第892號判決意旨參照）
    。又依刑事訴訟法第367條之文義及立法意旨，僅於「上訴
    書狀未敘述上訴理由」之情形，為保障上訴人之權益，始有
    補正之問題。至有無敘述理由，第一審法院僅作形式上之審
    查，如上訴書狀形式上已敘述不服原判決之意旨者，即與未
    敘述上訴理由之情形有別，無庸再命補正；至於其理由是否
    具體，則屬第二審法院審查之範圍，亦不在命補正之列。亦
    即上訴書狀已記載理由，並有具體之敘述時，其上訴既屬合
    法，第二審法院固應就其理由之是否可取，為實體之審理及
    判斷；如認其上訴書狀雖記載理由，但並未具體敘述時，則
    無須再命補正，可逕認其上訴不合法，以判決駁回之（最高
    法院97年度台上字第3889號判決意旨參照）。
二、本件上訴人即被告不服原審判決，提起上訴，其於98年9月
    14日提出上訴理由狀稱：被告對於犯行於審判中坦承不諱犯
    後態度良好，且於告訴人指訴之初即聲請調解，惟告訴人當
    時提出條件無法接受而作罷，則被告知有竊佔即欲與告訴人
    和解，另原審時因被告任理事長需投入中元祭典搶孤活動而
    提出於98年11月15日前自行拆除該屋，為告訴人拒絕，被告
    非圖竊佔不願拆除，原審判決認竊佔達1年餘而判處3月容有
    偏失；被告在勘界會勘時出言恐嚇告訴人，實因被告在國有
    財產局等人員調解下提出各解決方案均為告訴人否決無法達
    成協議，始會心急而有恐嚇之語，惟未對告訴人有實害發生
    ，原審判決判處被告2月實嫌過重；又被告係頭城鎮民代表
    會副主席，年逾70，平時為人平和，不曾與人爭吵，本件純
    係告訴人不接受被告提出方案而生，原審判決未審究被告社
    會地位、為人處事、告訴人態度，逕為有期徒刑之論科似有
    未洽；被告未曾受有期徒刑以上刑之宣告，竊佔之初即聲請
    調解，會勘時亦提出方案，原審審理時亦請求限期自行拆除
    鐵皮屋，告訴人均不接受，復因投入中元祭典活動，致無法
    於原審宣判時拆除鐵皮屋，被告犯後態度良好，經此教訓已
    知悔改，應無再犯之意，原審未為緩刑之諭知猶嫌失當，請
    求撤銷原審判決，另為拘役或罰金之論科並為緩刑之宣告云
    云。
三、經查：原判決依被告於原審審理時坦承不諱，核與告訴人乙
    ○○指訴所承租之國有土地遭被告私自搭蓋鐵皮屋並遭被告
    恐嚇等情相符，並有證人郭炎龍就被告出言恐嚇等情指證甚
    詳及經檢察官勘驗97年10月27日之錄音光碟之勘驗筆錄可證
    ，竊佔部分復經檢察官現場勘驗明確，製有勘驗筆錄外，並
    有國有財產局臺灣北區辦事處宜蘭分處97年12月18日台財產
    北宜一字第0970 004951號函及所附租賃契約書、土地登記
    謄本、宜蘭縣宜蘭地政事務所98年3月10日宜第二12字第
    0980002366號函及所附土地複丈成果圖（原審判決附圖所示
    ）可參，足徵被告自白與事實相符，認定被告確有竊佔、恐
    嚇危害安全之犯行，並審酌被告犯罪之動機、目的、手段、
    興建鐵皮屋私自佔用告訴人承租管理之土地並進而惡言相向
    、竊佔時間長達1年餘、竊佔面積將近系爭土地之半數、造
    成告訴人之無法利用系爭土地以及心生恐懼之損害及被告於
    審理時坦承犯行並表明有和解意願，犯後態度尚稱良好，然
    卻未見有何實際拆除鐵皮屋之舉動來悔悟所為等一切情狀，
    分別就其竊佔、恐嚇危害安全犯行各量處有期徒刑3月及2月
    ，並定其應執行有期徒刑4月，及諭知易科罰金之折算標準
    等情，均已詳敘其所憑證據、認定理由及量刑依據。從形式
    上觀察，原判決並無認定事實錯誤、量刑瑕疵或違背法令之
    情形。被告上訴理由指稱被告係頭城鎮民代表會副主席，年
    逾70，平時為人平和，不曾與人爭吵，本件純係告訴人不接
    受被告提出方案而生，原審判決未審究被告社會地位、為人
    處事、告訴人態度，逕為有期徒刑之論科似有未洽，且被告
    未曾受有期徒刑以上刑之宣告，竊佔之初即聲請調解，會勘
    時亦提出方案，原審審理時亦請求限期自行拆除鐵皮屋，告
    訴人均不接受，復因投入中元祭典活動，致無法於原審宣判
    時拆除鐵皮屋，被告犯後態度良好，經此教訓已知悔改，應
    無再犯之意，原審未為緩刑之諭知其科行猶嫌失當，請求為
    緩刑之宣告等語，惟按刑之量定及緩刑之宣告，係實體法上
    賦予法院職權裁量之事項，倘無逾越法律規定之範圍，或濫
    用裁量權限之情形，即不得任意指摘為違法（最高法院96
    年度台上字第3855號判決意旨參照），原判決已詳細記載其
    審酌科刑之一切情狀之理由，核無量刑刑度之違法或不當情
    形，又未對被告宣告緩刑，亦難謂與比例原則及平等原則有
    違，被告上開上訴理由，尚不足以影響判決量刑刑度之本旨
    ，亦不足以認為原審判決有何不當或違法，核非上開法條規
    定之上訴應敘述之具體理由。被告復未另外具體指摘原審判
    決關於認定事實、適用法律及量刑等事項，究竟有何違法或
    不當之具體情形。揆諸上開說明，本件上訴未敘述具體理由
    ，本院亦無須再命補正，其上訴不合法，應予駁回，並不經
    言詞辯論為之。
據上論斷，應依刑事訴訟法第367條前段、第372條，判決如主文
。
中    華    民    國    98    年    10    月  12      日
            刑事第十五庭  審判長法  官  吳昭瑩
                                法  官  吳炳桂
                                法  官  賴邦元
以上正本證明與原本無異。
不得上訴。
                                書記官  鄭信昱
中    華    民    國    98    年    10    月    13    日


司法院資訊處製作；財團法人民間司法改革基金會備份。
